臺灣高等法院高雄分院民事判決　　　　 93年度上易字第120號
上　訴　人　優美股份有限公司
法定代理人　乙○○
訴訟代理人　丁○○
　　　　　　丙○○
被上訴人　　永恆力股份有限公司
法定代理人　戊○○
訴訟代理人　己○○
上列當事人間第三人異議之訴事件，上訴人對於民國93年3 月24
日臺灣高雄地方法院92年度訴字第3302號第一審判決提起上訴，
本院於94年3月30日言詞辯論終結，判決如下：
    主  文
原判決廢棄。
被上訴人在第一審之訴駁回。
第一、二審訴訟費用由被上訴人負擔。
    事實及理由
一、被上訴人起訴主張：上訴人於民國92年5 月20日因對債務人
    新系統物流股份有限公司（下稱新系統公司）所有財產執行
    假扣押，竟將被上訴人所購買，借予新系統公司在臺糖高雄
    物流園區展示之ＥＴＶ20機型前伸式電動堆高機一臺（製造
    號碼為00000000號）誤予查封，經被上訴人異議，
    惟上訴人否認該堆高機係被上訴人所有。爰依強制執行法第
    15條之規定，請求撤銷對該堆高機所為查封程序。
二、上訴人則以︰系爭堆高機查封時，在新系統公司占有之中，
    而無足以識別係被上訴人所有之標示，新系統公司人員在場
    復未表示異議，自得認定係新系統公司所有而予以查封。而
    依被上訴人所提出之統一發票，其品名僅記載「運搬設備乙
    批」，並未明白記載包括系爭堆高機；所提出之傳票帳冊節
    本、庫存資料、電子郵件附件等，均屬公司內部自製之資料
    ，可以自由更動，不足以證明被上訴人已取得系爭堆高機之
    所有權，其自無權排除對該堆高機之執行等語，資為抗辯。
三、原審對於被上訴人之請求，判決被上訴人勝訴，上訴人聲明
    不服，求為廢棄原判決，駁回被上訴人在第一審之訴；被上
    訴人則求為判決駁回上訴。
四、上訴人主張系爭堆高機於實施假扣押查封之時，機體並無任
    何足以識別係被上訴人所有之標示，且係在新系統公司展示
    區查扣，查封後交債務人保管中才貼上「永恆力股份有限公
    司」之白色標籤等情，業經本件假扣押時代理上訴人指封之
    證人丁○○、新系統公司在場之管理部經理王之麟證述明確
    ，證人王之麟並稱：當時伊及安檢科組長均不知機器是永恆
    力公司所有，所以沒有異議；當時機器有貼新系統公司標誌
    ，因為是由新系統公司銷售的，只要是他們銷售的機器都會
    貼（本院卷第48至50頁），堪認屬實。按執行法院就債權人
    聲請查封之動產，是否確屬債務人所有並無實體審查權，僅
    能依據該動產之外觀狀態，資為認定是否屬債務人所有、得
    否進行強制執行之依據，如動產在債務人占有中，依民法第
    943 條「占有人於占有物上行使權利，推定其適法有此權利
    」之規定，即得推定為債務人所有，許債權人聲請查封。是
    上訴人聲請執行法院查封新系統公司占有中之系爭堆高機，
    核屬正當。被上訴人主張就該堆高機有所有權，得以排除強
    制執行，自應負舉證責任。
五、被上訴人提出新系統公司91年7 月16日出具之電子計算機統
    一發票、原審執行法院92年度執全字第749 號聲明異議狀、
    被上訴人91年度號碼自Ａ0000000 號至Ａ0000000 號轉帳傳
    票乙冊（其中Ａ0000000 號傳票影本附於原審卷）、新系統
    公司庫存表、請款單、營業人銷貨退回進貨退出或折讓證明
    單、進口報單、原廠發票明細單（原審卷第6 至9 頁、22頁
    、30至32頁）、91及92年度營利事業所得稅申報資料影本、
    92 年6月24日之庫存表（本院卷89至112 頁、142 頁）為憑
    ，並聲請訊問證人甲○○。惟查：(一)上開新系統公司之庫存
    表，其上固記載有與系爭電動堆高機相同規格、產品編號、
    製造號碼及售價等資料，惟其既屬新系統公司之庫存資料，
    且就所列各該存貨之機器製造號碼及售價均為手寫，顯然係
    另外填載，而其全部售價總額雖與91年7 月16日之發票金額
    相同，然每一筆售價均遠低於庫存金額，其中系爭堆高機成
    本及庫存金額為112 萬9621元，售價僅為79萬0734元，價差
    達33萬餘元，亦不合理，況且發票上只記載堆高機規格及產
    品編號，並無足資辨識機器之製造號碼，自難據各該銷售憑
    據認定該新系統公司庫存表所示機器確屬91年7 月16日出售
    予被上訴人之同一批機器，或系爭堆高機確已由新系統公司
    出售予被上訴人；(二)被上訴人提出之進口報單、原廠發票，
    僅足以證明其買受人為新系統公司，而被上訴人自認與新系
    統公司是關係企業（本院卷27頁），其取得新系統公司之進
    口報單、原廠發票原不須透過特定之交易關係，是亦不足據
    此認被上訴人已取得系爭堆高機之所有權；(三)被上訴人所提
    出之91及92年度營利事業所得稅申報資料，僅記載型號，並
    未載明足資識別之堆高機製造號碼，及92年6 月24日之庫存
    表，係92年5 月20日查封以後，經過更新之庫存資料，且係
    公司承辦人員製作之內部資料，可能在事後增刪，並不足以
    證明查封當時之庫存狀況，是均不能證明系爭堆高機係被上
    訴人所有；(四)證人甲○○證稱：查封當時伊經通知有到場，
    有提出被上訴人公司之庫存表，當場異議，表示機器是被上
    訴人公司所有；伊當時負責被上訴人倉庫及維修管理，系爭
    堆高機在伊接手之前就已購買，公司給伊庫存資料去盤點，
    其他機器都在倉庫，只有系爭堆高機在大廳展示區等語（本
    院卷136 至138 頁）。惟據執行卷查封筆錄所示，並無債務
    人或第三人當場異議之記載，證人即新系統公司管理部經理
    王之麟亦稱：當時伊及安檢科組長在場，都不知道機器實際
    上是何人所有，所以都沒有異議（同上卷第50頁），及參以
    系爭堆高機如果確屬被上訴人庫存，且甲○○當時保有庫存
    資料，於92年6 月3 日提出異議時，即應附上該庫存表，然
    該異議狀，並未附有庫存表，亦不足認證人所言屬實。從而
    ，被上訴人所提出之證據，均不足證明已取得系爭堆高機之
    所有權，其主張有排除強制執行之權利，即屬無據。
六、綜上，被上訴人主張就查封之系爭堆高機有所有權，請求撤
    銷執行法院所為之強制執行程序，為無理由，不應准許。原
    審判決撤銷該強制執行程序，自有未洽。上訴意旨指摘原判
    決不當，求予廢棄改判，為有理由。自應由本院予以廢棄，
    改判如主文第2 項所示。
據上論結，本件上訴為有理由，依民事訴訟法第450 條、第78條
，判決如主文。
中　　華　　民　　國　　94　　年　　4 　　月　　13　　日
                            民事第六庭
                                審判長法官 許明進
                                法      官 李炫德
                                法      官 謝肅珍
以上正本證明與原本無異。
不得上訴。
中　　華　　民　　國　　94　　年　　4 　　月　　13　　日
                                書  記  官 廖素珍
